【裁判字號】    96,苗簡,688
【裁判日期】    970408
【裁判案由】    侵權行為損害賠償
【裁判全文】
臺灣苗栗地方法院民事簡易判決        96年度苗簡字第688號
原      告  明台產物保險股份有限公司
法定代理人  乙○○
訴訟代理人  丙○○
被      告  甲○○
上列當事人間請求侵權行為損害賠償事件，本院於民國97年3 月
24日言詞辯論終結，判決如下：
    主  文
被告應給付原告新臺幣壹拾肆萬伍仟肆佰玖拾貳元，及自民國九
十六年十二月十三日起至清償日止，按年利率百分之五計算之利
息。
原告其餘之訴駁回。
訴訟費用新臺幣貳仟柒佰陸拾元由被告負擔百分之五十五，餘由
原告負擔。
本判決原告勝訴部分得假執行。但被告以新台幣壹拾肆萬伍仟肆
佰玖拾貳元為原告預供擔保，得免為假執行。
    事實及理由
一、按因侵權行為涉訟者，得由行為地之法院管轄，民事訴訟法
    第15條第1 項定有明文。查原告係本於侵權行為及保險代位
    之法律關係提起本訴，又被告之侵權行為地位於苗栗縣苑裡
    鎮，是本院自有管轄權。另本件被告經合法通知，未於言詞
    辯論期日到場，核無民事訴訟法第386 條所列各款情形，爰
    依原告之聲請，由其一造辯論而為判決。
二、原告起訴主張：被告駕駛車牌號碼LG-9362 號自用小客車，
    於民國95年8 月7 日7 時許，行經苗栗縣苑裡鎮房裡里40之
    5 號產業道路十字路口時，因駕駛不慎，撞及訴外人即原告
    所承保之被保險人林鵬輝所有，而由訴外人李素雲駕駛，車
    牌號碼0395-LH 號之自用小客車（下稱系爭車輛），造成系
    爭車輛受損，經桃苗汽車股份有限公司以新台幣（下同）26
    0,000 元修繕完畢，其中零件費89,544元，工資板金部分15
    6,531 元，噴漆13,925元，原告已全數理賠予被保險人，爰
    依侵權行為之法律關係及保險法第53條第1 項之規定提起本
    訴。並聲明：被告應給付原告260,000 元，及自起訴狀繕本
    送達翌日起至清償日止，按年利率5 ％計算之利息。
三、被告未於言詞辯論期日到場，亦未提出書狀作何聲明或陳述
    。
四、查原告主張被告於前開時地，駕駛其所有車號LG-9362 號自
    用小客車，與李素雲駕駛之系爭車輛發生碰撞，致系爭車輛
    受損，其後以260,000 元修繕完畢，原告已理賠保險金予被
    保險人之事實，業據其提出行車執照、李素雲之駕駛執照、
    車損照片、汽車險賠款收據暨同意書、估價單及統一發票等
    件為證，且經本院向苗栗縣警察局通霄分局調閱本件道路交
    通事故現場圖、調查報告表、談話紀錄表、道路交通事故當
    事人酒精測定紀錄表及現場照片核閱無誤；被告既未到場爭
    執，復未提出書狀作任何聲明或陳述，自堪信原告之前開主
    張為真實。
五、按因故意或過失，不法侵害他人之權利者，負損害賠償責任
    。汽車、機車或其他非依軌道行駛之動力車輛，在使用中加
    損害於他人者，駕駛人應賠償因此所生之損害，民法第184
    條第1 項前段及第191 條之2 前段分別定有明文。查依現場
    照片、道路交通事故現場圖所示，本件車禍發生地點為未劃
    設分向標線且無號誌之產業道路交岔路口，速限每小時40公
    里；按汽車行至無號誌或號誌故障而無交通指揮人員指揮之
    交岔路口，同為直行車或轉彎車者，左方車應暫停讓右方車
    先行。汽車行駛時，駕駛人應注意車前狀況，並隨時採取必
    要之安全措施。行車時速在未劃設車道線、行車分向線或分
    向限制線之道路，時速不得超過40公里，道路交通安全規則
    第102 條第1 項第2 款、第94條第3 項、第93條第1 項第1
    款分別定有明文。依道路事故現場圖所示，被告係自東往西
    行經前開交岔路口，李素雲亦自北往南行經前開路口，是被
    告為左方車，李素雲為右方車，被告行經無號誌、無分向標
    線之之交岔路口，原應注意左方車應讓右方車先行，且無不
    能注意之情形，竟疏未注意讓李素雲駕駛之車輛先行，而撞
    擊系爭車輛，其有過失甚明。又李素雲駕駛車輛行經前開交
    岔路口，亦應注意車前狀況，隨時採取必要之安全措施，並
    注意速限之規定，詎其竟疏未注意，且於警訊自承以時速50
    公里之速度行駛，有談話紀錄表在卷為憑，是李素雲駕駛超
    速且未注意車前狀況，就本件車禍之發生，亦與有過失。而
    本件經本院函請臺灣省竹苗區車輛行車事故鑑定委員會鑑定
    結果，亦認被告駕駛自小客車行經未劃標線之無號誌路口，
    左方車未讓右方車先行，為肇事主因；李素雲駕駛自小客車
    行經未標線之無號誌路口超速行使未注意車前狀況，為肇事
    次因。有該會97年3 月3 日竹苗鑑970042字第0975300702號
    函及鑑定意見書在卷為憑，是原告主張被告應負過失責任乙
    節，自堪採信。
六、次按物被毀損者，被害人依民法第196 條請求賠償物被毀損
    所減少之價額，得以修復費用為估定之標準，但以必要者為
    限，例如修理材料以新品換舊品，應予折舊（參照最高法院
    77年度第九次民事庭會議決議）。原告主張系爭車輛受損，
    共支出修車費260,000 元，包括零件費89,544元，工資板金
    部分156,531 元，噴漆13,925元，業據其提出估價單及統一
    發票為證。次查，依原告所提系爭車輛行車執照觀之，該車
    為西元2004年10月（民國93年10月）出廠，至本件車禍發生
    之95年8 月7 日止，已使用1 年11月（未滿1 月，以1 月計
    ）。又依行政院所頒「固定資產耐用年數表」及「固定資產
    折舊率表」規定，自用小客車之耐用年數為5 年，以定率遞
    減法計算，每年折舊為369/1000，則原告請求之零件材料費
    89,544元，其折舊額為52,154元【計算式：89,544×0.36 9
    ＝33,042（第1 年折舊，小數點以下四捨五入）；（89,5
    44-33, 042）×0.369 ×11/12 ＝19,112（第2 年折舊，小
    數點以下四捨五入）33,042＋19,112＝52,154）】，扣除折
    舊後，原告得請求之零件材料費為37,390元（89,544-52,15
    4=37,390），加上板金及噴漆工資170,456 元，合計207,84
    6 元。是系爭車輛之所有人林鵬輝得請求之必要修理費共為
    207,846 元。
七、再按損害之發生或擴大，被害人與有過失者，法院得減輕賠
    償金額或免除之；前2 項之規定，於被害人之代理人或使用
    人與有過失者，準用之，民法第217 條第1 項、第3 項分別
    定有明文。又此項規定之目的，在謀求加害人與被害人間之
    公平，故在裁判上法院得以職權減輕或免除之，最高法院亦
    著有85年台上字第1756號判例意旨可資參照。另民法第224
    條之規定可類推適用於同法第217 條被害人與有過失之規定
    ，亦即在適用民法第217 條之場合，損害賠償權利人之代理
    人或使用人之過失，可視同損害賠償權利人之過失，適用過
    失相抵之法則。經查，本件車禍之發生被告固有過失，然李
    素雲駕駛系爭車輛，亦疏未注意行車速限及車前狀況，並隨
    時採取必要安全措施之規定，即貿然前行，致與被告發生碰
    撞，是李素雲就本件車禍之發生亦與有過失，業如前述，則
    揆諸前揭說明，本院自應依其與有過失之程度減輕被告賠償
    責任。本院審酌李素雲及被告違反道路交通安全規則之情節
    及過失之程度，認被告與李素雲應負擔之過失責任比例應為
    3 比7 ，準此，本院自應依上開比例減輕被告之賠償金額，
    據此計算，系爭車輛所有人得請求被告賠償之數額為145,49
    2 元（207,846 ×0.7 ＝145, 492，元以下四捨五入）。
八、再按被保險人因保險人應負保險責任之損失發生，而對第三
    人有損害賠償請求權者，保險人得於給付保險金後代位行使
    被保險人對於第三人之請求權，保險法第53條第1 項前段定
    有明文。此項法定代位權之行使，有債權移轉之效果，故於
    保險人給付賠償金額後，被保險人對於第三人之請求權即移
    轉於保險人（最高法院著有69年度台上字第923 號判決足資
    參照）。本件原告已依保險契約之約定賠付被保險人林鵬輝
    系爭車輛之修理費260,000 元等情，有原告提出之估價單及
    統一發票、汽車險賠款收據暨同意書在卷可考，揆諸前揭說
    明，其自得代位行使被保險人對被告之損害賠償請求權。惟
    損害賠償祗應填補被害人實際損害，保險人代位被害人請求
    損害賠償時，依保險法第53條第1 項規定，如其損害額超過
    或等於保險人已給付之賠償金額，固得就其賠償之範圍，代
    位請求賠償，如其損害額小於保險已給付之賠償金額，則保
    險人所得代位請求者，應祗以該損害額為限，最高法院65年
    台上字第2908號判例亦可參照。本件原告固依其與被保險人
    林鵬輝間之保險契約，賠付林鵬輝260,000 元，然被保險人
    林鵬輝所得請求被告賠償之必要修復費用僅為145,492 元，
    已如前述，依前揭說明，原告所得代位被保險人向被告請求
    之損害額，亦應以145,492 元為限。
九、綜上所述，原告依侵權行為及保險代位之法律關係，請求被
    告給付145,492 元，及自起訴狀繕本送達翌日即96年12月13
    日起至清償日止按年利率5 ％計算之法定遲延利息，為有理
    由，應予准許，逾此部分之請求，即屬無據，應予駁回。
十、本件係關於財產權之訴訟其標的金額在500,000 元以下之簡
    易訴訟程序，本院就原告勝訴部分，應依民事訴訟法第389
    條第1 項第3 款規定，依職權宣告假執行。本院並依同法第
    392 條第2 項之規定，依職權酌定擔保金額，宣告被告得預
    供擔保，免為假執行。
十一、據上論結，本件原告之訴為一部有理由，一部無理由，依
      民事訴訟法第436 條第2 項、第385 條第1 項前段、第79
      條、第389 條第1 項第3 款、第392 條第2 項，判決如主
      文。
中    華    民    國    97    年    4     月     8    日
            苗栗簡易庭  法  官  曾明玉
以上正本係照原本作成。
如對本判決上訴，須於判決送達後20日內向本院提出上訴狀。
                        書記官  黃麗靜
中    華    民    國    97    年    4     月    8     日


司法院資訊處製作；財團法人民間司法改革基金會備份。
